【裁判字號】    99,台上,3844
【裁判日期】    990618
【裁判案由】    妨害自由
【裁判全文】
最高法院刑事判決            九十九年度台上字第三八四四號
上  訴  人  乙○○
上  訴  人  甲○○
上列上訴人等因妨害自由案件，不服台灣高等法院高雄分院中華
民國九十七年七月一日第二審判決（九十七年度上訴字第八五四
號，起訴案號：台灣屏東地方法院檢察署九十三年度核退偵字第
二三號），提起上訴，本院判決如下：
    主  文
上訴駁回。
    理  由
按刑事訴訟法第三百七十七條規定：上訴於第三審法院，非以判
決違背法令為理由不得為之；是提起第三審上訴，應以原判決違
背法令為理由，係屬法定要件；如果上訴理由書狀並未依據卷內
訴訟資料具體指摘原判決不適用何種法則或如何適用不當，或所
指摘原判決違法情事顯與法律規定得為第三審上訴理由之違法情
形不相適合時，均應認其上訴為違背法律上之程式，予以駁回。
本件原判決維持第一審論處上訴人乙○○、甲○○共同連續以強
暴之非法方法，剝奪人之行動自由罪刑（乙○○處有期徒刑壹年
捌月，減為有期徒刑拾月；另犯業務侵占罪部分，業經原審判刑
確定。甲○○處有期徒刑壹年肆月，減為有期徒刑捌月）之判決
，駁回上訴人等在第二審關於此部分之上訴，已詳敘其認定所憑
之證據及認定之理由；自形式上觀察，原判決並無違背法令之情
形。上訴人等之共同上訴意旨略稱：(一)原判決於理由欄以證人劉
燕玲經第一審法院傳拘未到，又謂劉燕玲於第一審所為之證述與
其警詢中供述不合，依刑事訴訟法第一百五十九條之三第三款規
定，劉燕玲於警詢中之供述為有證據能力；就劉燕玲是否於第一
審到庭作證，原判決理由之說明前後矛盾，又劉燕玲既到庭作證
，原判決竟引用上開法條作為其證述有證據能力之依據，顯有理
由矛盾及適用法則不當之違法。(二)原判決於理由欄說明：「乙○
○開立之帳號00000000000000號郵局帳戶資料、委任書一份、賴
進鏘匯款一萬五千元（指新台幣，下同）至帳號00000000000000
號郵局帳戶之郵政國內匯款收據一份俱符合上開文書（指刑事訴
訟法第一百五十九條之四）之要件，經查，亦無顯不可信之情況
，且有其他較可信之特別情況，上開文書應具有證據能力」，但
上開文書究係屬刑事訴訟法第一百五十九條之四何款規定之文書
，如何得為證據，原判決均未詳為說明，即採為判決之證據，自
有違誤。(三)依原判決事實欄一、(二)之認定，甲○○並未參與該部
分之犯行，乃原判決於理由欄竟謂甲○○就本件妨害自由犯行與
乙○○間有犯意聯絡、行為分擔均為共同正犯，顯有理由矛盾之
違法。(四)原判決於量刑時漏未審酌上訴人等之智識程度、生活狀
況、品行等事項，有理由不備之違法等語。乙○○另具狀略稱：
原審並未傳喚被害人陳鴻敏、賴進鏘、劉燕玲到庭予上訴人對質
、詰問之機會，遽採陳鴻敏、劉燕玲於警詢中及賴進鏘於第一審
之證述而為不利乙○○之認定，有證據調查未盡之違法等語。
惟查：原判決依憑乙○○於偵查中之部分自白，證人陳鴻敏、許
文霸、劉燕玲於警詢中之證述，賴進鏘於第一審之證述，扣案之
許文霸、陳鴻敏、賴進鏘簽發之本票等證據資料，詳為說明上訴
人等有本件妨害自由犯行之認定理由，並就乙○○辯稱其為廉德
國際財務顧問有限公司（下稱廉德顧問公司）負責人，廉德顧問
公司專門幫人催討債務，公司只有伊一人，伊受託幫人催討債務
均與委託人同行，用客氣方法催討，並無妨害被害人等之行動自
由等語；甲○○辯稱伊並非廉德顧問公司人員，僅係前往該公司
修理電動玩具機台，並未參與本件犯行等語；認均非可採，予以
指駁。經核俱與卷內資料相符。復按：（一）依卷內資料，證人
劉燕玲先於警詢中為不利於上訴人等之證述，嗣於第一審為與警
詢不同之證述，原判決於理由欄已詳為說明劉燕玲於警詢中之證
述，具有較可信之特別情況，而有證據能力之理由，經核於法並
無不合。又本件僅被害人陳鴻敏因所在不明，經第一審傳拘無著
，而有刑事訴訟法第一百五十九條之三第三款規定之情形，原判
決於理由欄說明陳鴻敏、劉燕玲均係經第一審傳拘無著而有上開
規定之情形（原判決正本第三頁至第四頁），其中就「劉燕玲」
部分顯係贅載，且此項贅載，於判決結果不生影響，由原審法院
裁定更正即可，並不能以此即認原判決關於劉燕玲之警詢供述證
據能力之說明有理由矛盾及適用法則不當之違法。（二）依刑事
訴訟法第一百五十九條之四第二款規定，除顯有不可信之情況外
，從事業務之人於業務上或通常業務過程所須製作之紀錄文書、
證明文書，得為證據。原判決於理由欄引用該條規定，說明乙○
○開立之帳號00000000000000號郵局帳戶資料、委任書一份、賴
進鏘匯款一萬五千元至帳號00000000000000號郵局帳戶之郵政國
內匯款收據一份等均符合上開規定，因認有證據能力（原判決正
本第五頁），經核於法並無不合。雖原判決於理由內未明上開
文書係屬該條第二款規定之文書，但不能執此謂原判決此部分之
認定違法。（三）依原判決事實欄一、(一)(三)之認定，甲○○有參
與上開二次妨害陳鴻敏、許文霸、劉燕玲行動自由之犯行，原判
決於理由欄說明：「乙○○與甲○○或數名姓名年籍不詳之成年
人，就上開剝奪人之行動自由犯行，有犯意聯絡及行為分擔，應
為共同正犯」（原判決正本第十三頁），顯係於甲○○名字之後
漏植「（就事實欄一、(一)(三)部分）」，惟此部分理由之疏漏，並
不影響就甲○○部分之判決本旨，依刑事訴訟法第三百八十條規
定，自不得執為適法之上訴理由。（四）刑之量定，乃法律賦予
法院自由裁量之事項，原判決量處乙○○有期徒刑一年八月（減
為有期徒刑十月）、甲○○有期徒刑一年四月（減為有期徒刑八
月），已以行為人之責任為基礎，詳為說明斟酌上訴人等之犯罪
手段、犯罪所造成之損害，犯罪後之態度等情狀，經核原判決之
量刑未濫用其權限，亦無判決不載理由之違法，尚難以原判決未
一併敘及審酌上訴人等之智識程度、生活狀況、品行等即認有理
由不備之違法。（五）本件被害人許文霸於第一審審理中已死亡
，陳鴻敏業經第一審傳拘無著，賴進鏘、劉燕玲為經第一審傳喚
到庭並依法為詰問，原審乃未再傳訊陳鴻敏、賴進鏘、劉燕玲為
無益之調查，自難指為有證據調查未盡之違法。上訴人等上訴意
旨(一)至(四)及乙○○另具狀所指各項，係就原審採證認事之適法職
權行使及原判決已說明之事項，漫事指摘，或單純為事實上之爭
執，其他上訴意旨，並未依據卷內資料具體指摘原判決究係如何
違背法令，俱非適法之第三審上訴理由。綜上，應認上訴人等之
上訴違背法律上之程式，予以駁回。
據上論結，應依刑事訴訟法第三百九十五條前段，判決如主文。
中    華    民    國  九十九  年    六    月   十八   日
                      最高法院刑事第七庭
                          審判長法官  林  永  茂
                                法官  蘇  振  堂
                                法官  蕭  仰  歸
                                法官  林  立  華
                                法官  陳  世  淙
本件正本證明與原本無異
                                      書  記  官
中    華    民    國  九十九  年    六    月  二十四  日
                                                     ｍ

司法院資訊處製作；財團法人民間司法改革基金會備份。
